臺灣板橋地方法院民事判決　　　　　　 94年度重訴字第228號
原　　　告　甲○○　?住台北縣新莊市○○街14巷7弄11號
???????????居住桃園.
特別代理人　乙○○
訴訟代理人　黃秋田律師
複?代理人　劉君豪律師
被???告　陳建宏
上列當事人間請求侵權行為損害賠償事件，經刑事庭移送前來（
刑事案件案號：93年度交易字第189 號、附帶民事訴訟案號：94
年度交附民字第8 號），本院於中華民國94年11月30日言詞辯論
終結，判決如下：
??主?文
被告應給付原告新臺幣貳佰肆拾捌萬玖仟零柒拾貳元，及自民國
九十三年八月十七日起至清償日止，按年息百分之五計算之利息
。
原告其餘之訴駁回。
訴訟費用由被告負擔四分之一，餘由原告負擔。
本判決第一項於原告以新臺幣捌拾參萬元為被告供擔保後，得假
執行；但被告於假執行程序實施前，以新臺幣貳佰肆拾捌萬玖仟
零柒拾貳元為原告預供擔保，得免為假執行。
原告其餘假執行之聲請駁回。
　　事實及理由
壹、程序方面
一、原告於民國93年3 月11日因發生車禍住院，受有頭部外傷併
　　顱內出血，至93年11月26日仍意識不清，呈植物人狀態，有
　　卷附臺灣礦工醫院93年11月26日診斷證明書可稽，是原告於
　　93年8 月20日起訴時，自屬欠缺訴訟能力。原告嗣經本院宣
　　告為禁治產人，惟因無法定順序之監護人，本院乃於94年10
　　月17日依其女乙○○之聲請裁定選任乙○○為原告本件訴訟
　　之特別代理人，有該裁定在卷可憑（見本院卷第120 頁），
　　乙○○復於94年10月20日依民事訴訟法第48條規定，追認先
　　前以原告名義所為一切訴訟行為，而補正起訴時原告訴訟能
　　力之欠缺，先予敘明。
二、按訴狀送達後，原告不得將原訴變更或追加他訴，但有下列
　　各款情形之一者，不在此限：三、擴張或減縮應受判決事項
　　之聲明者，民事訴訟法第255 條第1 項第3 款定有明文。原
　　告於本院94年度交易字第189 號過失傷害刑事案件中對被告
　　提出本件刑事附帶民事訴訟，請求被告給付原告新臺幣（下
　　同）1130萬元及自起訴狀繕本送達翌日起至清償日止按年息
　　百分之五計算之利息。本件刑事附帶民事訴訟嗣經移送本院
　　民事庭，原告於本院94年11月30日言詞辯論期日變更聲明，
　　請求被告給付原告9,529,072 萬元及自起訴狀繕本送達翌日
　　起至清償日止之法定遲延利息，核屬減縮應受判決事項之聲
　　明，應予准許。
貳、實體方面
一、原告主張：
(一)、被告前於93年3 月11日13時許，駕駛車牌號碼DPY-780 號機
　　車，行經台北縣新莊市○○路與中和街口附近之幸福85號停
　　車格旁，因過失而追撞原告甲○○，致原告受有頭部外傷、
　　顱骨骨折併腦出血等傷害，經救治後仍因腦部障礙，意識不
　　清，須長期依賴呼吸器使用，呈植物人狀態難治之重傷害，
　　前經臺灣板橋地方法院檢察署以93年度偵字第10819 號聲請
　　簡易判決處刑，嗣經鈞院以93年度交易字第189 號刑事判決
　　：「陳建宏因過失傷害人致重傷，處有期徒刑陸月，如易科
　　罰金，以參佰元折算壹日。」，再經臺灣高等法院以94年度
　　上易字第104 號刑事判決駁回上訴確定在案。
(二)、爰依民法第184 條第1 項前段、第2 項、第191 條之2 、第
　　193 條第1 項、第195 條第1 項之規定，請求被告賠償如下
　　損害：
 1. 增加生活上需要：原告係27年1 月22日出生，事發故生日為
　　93年3 月11日，當時年齡為66歲2 個月，依內政部統計處之
　　臺閩地區平均餘命表顯示60歲之男性，應有18.85 年即226
　　個月之餘命，被告當時已66歲2 個月，故應減除6 年2 個月
　　，計算結果原告應尚有152 個月之平均餘命。原告於93年3
　　月11日事故後，至同年7 月底送進礦工醫院呼吸治療病房前
　　，均由長子黃金龍照料，此等親情看護，亦可請求相當於看
　　護費之損害。另原告進入呼吸治療病房後，每月需支出25,0
　　00元之療養費用，爰以每月25,000元計算152 個月之看護費
　　用及療養費用之損害，並依霍夫曼計算法扣除中間利息，合
　　計原告得請求之金額為2,938,896 元。
 2. 精神慰撫金：原告國小畢業，現名下有臺北縣新莊市○○街
　　14巷7 弄11號房地乙筆及在桃園縣境內有土地乙筆，並有數
　　百萬元之存款，在受傷之前係以拾荒為業，現因被告之過失
　　傷害行為成為植物人，精神異常痛苦，故請求新台幣800 萬
　　元之精神慰撫金。
 3. 又原告業已依強制汽車責任保險法自新光產物保險公司受領
　　保險給付1,409,824 元，有匯款紀錄足憑。
(三)、聲明
 1. 被告應給付原告9,529,072 元及自起訴狀繕本送達之翌日起
　　迄清償日止，按年息百分之五計算之利息。
 2. 願供擔保，請准宣告假執行。
二、被告抗辯：
(一)、被告不否認對於本件車禍之發生有過失，然原告在交通忙碌
　　時停在雙黃線中間，亦與有過失。
(二)、對於原告療養費用與慰撫金之請求沒有意見，惟因其資力有
　　限，故原告請求之金額過高，本件原告請求之總額（包含療
　　養費與慰撫金之請求）應以150 萬元為適當。
(三)、聲明
 1. 原告之訴及假執行之聲請均駁回。
 2. 如受不利判決，願為供擔保請准免為假執行。
三、本院得心證之理由
(一)、原告主張被告於93年3 月11日下午1 時許，騎乘車號DPY-78
　　0 號輕型機車，沿台北縣新莊市○○路自北往南方向行駛。
　　於行經幸福路第85號停車格前，本應注意車前狀況，並隨時
　　採取必要之安全措施，以避免危害發生，而依當時天氣晴朗
　　，日間光線充足，道路無缺陷、無障礙物，視距良好等情形
　　，並無不能注意之情事，適前方同向有黃金龍手拉一手推車
　　行走在前，其父即原告跟隨在後，二人沿幸福路之路邊行走
　　。詎被告疏未注意車前狀況，竟自後方追撞甲○○，使原告
　　倒地，受有頭部外傷，顱骨骨折併腦出血，經救治後仍因腦
　　部障礙，意識不清，須長期依賴呼吸器使用，呈植物人狀態
　　之重大傷害等事實，業據原告提出長庚紀念醫院診斷證明書
　　1 紙為證，並經代行告訴人即原告之子黃金龍（於93年9 月
　　23日死亡）在警詢、偵查及本院刑事案件審理中指訴明確，
　　且有道路交通事故現場圖、道路交通事故調查報告表（一）
　　、（二）、新泰綜合醫院診斷證明書、台灣礦工醫院診斷證
　　明書、長庚紀念醫院函各1 件，現場及車損照片14張在卷可
　　稽。被告對本件車禍之發生有過失乙節亦不爭執，又本件車
　　禍之肇事原因經台灣板橋地方法院檢察署檢察官送請台灣省
　　台北縣區車輛行車事故鑑定委員會鑑定，亦同上認定，有該
　　會93年8 月17日北鑑定第930902號函暨鑑定意見書附卷可憑
　　。而被告所犯過失傷害罪之刑事案件部分，復經本院刑事庭
　　於94年3 月24日以94年度交易字第189 號判處有期徒刑6 月
　　，嗣經臺灣高等法院以94年度交上易字第104 號判決駁回上
　　訴確定，原告前開主張，自屬信實。
(二)、按因故意或過失，不法侵害他人之權利者，負損害賠償責任
　　。違反保護他人之法律，致生損害於他人者，負賠償責任。
　　。又汽車、機車或其他非依軌道行駛之動力車輛，在使用中
　　加損害於他人者，駕駛人應賠償因此所生之損害。不法侵害
　　他人之身體或健康者，對於被害人因此喪失或減少勞動能力
　　或增加生活上之需要時，應負損害賠償責任。不法侵害他人
　　之身體、健康、名譽、自由、信用、隱私、貞操，或不法侵
　　害其他人格法益而情節重大者，被害人雖非財產上之損害，
　　亦得請求賠償相當之金額。民法第184 條第1 項前段、第2
　　項、第191 條之2 前段、第193 條第1 項、第195 條第1 項
　　前段分別定有明文。本件被告因駕車不慎致原告受有如前傷
　　害，原告依據上開侵權行為之法律關係請求被告負損害賠償
　　責任，洵無不合。
(三)、茲將原告得請求之項目與金額分敘如下：
 1. 增加生活上需要
 (1) 原告主張其於93年3 月11日發生車禍後，至同年7 月底送進
　　礦工醫院呼吸治療病房前，由其長子黃金龍照料，此等親情
　　看護，可請求相當於看護費之損害。另原告進入呼吸治療病
　　房後，每月需支出25,000元療養費用，爰均以每月25,000元
　　計算，請求被告自車禍發生時至生命存續期間之看護費及療
　　養費用之損失。
 (2) 查原告因本件車禍，受有頭部外傷，顱骨骨折併腦出血，經
　　救治後仍因腦部障礙，意識不清，須長期依賴呼吸器使用，
　　呈植物人狀態重大難治之傷害，業如前述，且其因意識障礙
　　，四肢癱瘓，判定心神喪失，無法正確處理任何事務，業經
　　本院以93年度禁字第181 號裁定宣告禁治產，有該民事確定
　　裁定影本1 紙在卷為據，足認原告顯需養賴專人照護或療養
　　，是其主張自93年3 月11日起之生命存續期間，有專人看護
　　與療養之必要，即屬有據。
 (3) 按親屬間之看護，縱因出於親情而未支付該費用，然其所付
　　出之勞力，顯非不能以金錢為評價，此種基於身分關係之恩
　　惠，自不能加惠於加害人，而應比照一般看護情形，認被害
　　人受有相當看護費之損害，命加害人賠償，始符民法第193
　　條第1 項所定「增加生活上需要」之意旨，最高法院89年台
　　上字第1749號判決意旨可參。原告主張其於93年3 月11日至
　　同年7 月底進入呼吸治療病房前，由其長子黃金龍看護，原
　　告以每月25000 元為計算標準，請求相當於看護費之損害，
　　被告對此亦未爭執，應屬合理。又原告就其於93年7 月底進
　　入呼吸治療病房後每月需支付療養費用25,000元之事實，亦
　　據其提出收據影本11紙為憑，當屬信實。
 (4) 被告係27年1 月22日出生，於事故發生當時即93年3 月11日
　　之年齡約66歲又1.7 月，依照原告所提出之內政部統計處臺
　　閩地區簡易生命表，92年度60歲之男性應有18.85 年即226
　　個月之餘命，以此計算被告於事故發生時，應尚有152.3 月
　　之平均餘命（226 月－6 年1.7 月＝152.3 月），則依霍夫
　　曼式計算法扣除中間利息，原告就152.3 月所得請求之所看
　　護費損害或療養費用之損失金額為2,953,182 元【採月別複
　　式霍夫曼計算法，因較年別式霍夫曼計算法更為精確，並扣
　　除第1 個月之中間利息，其計算式為：｛25,000（每月可請
　　求之數額）×117.00000000（此為152 月之霍夫曼係數）＋
　　25,000×0.3 ×（118.00000000－000.00000000）＝2,953,
　　182 ｝（小數點以下四捨五入）】，原告就此部分請求2,93
　　8,896 元，自應准許。
 2. 精神慰撫金
　　按慰撫金之多寡，應斟酌雙方之身分、地位、資力與加害之
　　程度及其他各種情形核定相當之數額，其金額是否相當，自
　　應依實際加害情形與被害人所受之痛苦及雙方之身分、地位
　　、經濟狀況等關係決定之。查原告係27年1 月22日出生，國
　　小畢業，於受傷前係以拾荒為業，名下有臺北縣新莊市之房
　　地1 筆及桃園縣之土地1 筆，另有數百萬元之存款等情，業
　　據原告陳明，並有原告戶籍謄本、稅務電子閘門財產所得調
　　件明細表1 份在卷為據（附於本院卷第64頁）可憑。被告係
　　64 年9月24日生，國中畢業，患有精神分裂症，於本件車禍
　　發生前係從事鐵工業，月入約45,000元，名下無不動產，亦
　　據被告陳明在卷，並有被告身心障礙手冊影本、國軍松山醫
　　院與天主教耕莘醫院診斷證明書影本、被告稅務電子閘門財
　　產所得調件明細表1 份附卷可參。本院審酌上開兩造之年齡
　　、教育程度、社會地位、資力及原告所受傷害情形等一切情
　　狀，認原告請求非財產上損害賠償800 萬元，尚屬過高，應
　　予核減為100萬元，方稱允適。
 3. 綜上所述，原告因損害所得請求金額為3,938,896 元（
　　2,938,896元＋1,000,000元＝3,938,896 元）。
(四)、按損害之發生或擴大，被害人與有過失者，法院固得減輕或
　　免除賠償金額，民法第217 條第1 項定有明文，惟若被害人
　　就損害之發生或擴大並無過失，即無該條之適用。被告雖抗
　　辯原告在交通忙碌時停在雙黃線中間，原告也有過失云云。
　　惟查：被告於警詢中原先辯稱當時原告推著手推車由其左側
　　要穿越幸福路到對面，其看見原告時，與原告相距約5 公尺
　　（見被告93年3 月11日警詢筆錄），在偵查中改口辯稱：原
　　告橫過馬路來不及煞車，其未見到原告即撞上（見被告93年
　　6 月4 日偵訊筆錄），在本院刑事庭審理中，又翻稱：其在
　　約20公尺至30公尺外就看到原告，當時原告拉手推車過馬路
　　，從其右手邊要橫越馬路（見本院刑事庭93年9 月3 日訊問
　　筆錄），嗣又陳稱：其在要撞到原告之前才看到他（見本院
　　94 年3月11日審判筆錄），於本案中又以前詞置辯，是被告
　　對於事發前究有無見到原告及見到原告之時間，說法先後不
　　一，彼此矛盾，實難採信。又原告在事發前，始終跟隨在其
　　子黃金龍後方而行走在幸福路側，並未穿越馬路，業據黃金
　　龍於刑事案件偵審中陳述明確。況本案事發地點並非不得穿
　　越之道路，有現場照片在卷足稽，縱事前原告有穿越道路之
　　行為，亦無何過失可言。再參以本案車禍當時，被告係自後
　　方撞及原告，足認原告係行走在道路前方，本件顯係因被告
　　疏未注意車前狀況所致，難認原告有何過失。被告抗辯原告
　　與有過失，應無理由。
(五)、另按損害賠償，除法律另有規定或契約另有訂定外，應以填
　　補債權人所受損害及所失利益為限；保險人依強制汽車責任
　　保險法規定給付之保險金，視為加害人或被保險人損害賠償
　　金額之一部分；加害人或被保險人受賠償請求時，得扣除之
　　，民法第216 條第1 項、94年2 月5 日修正前之強制汽車責
　　任保險法第30條分別定有明文。查原告於本件車禍發生損害
　　後，業已於93年9 月17日向新光產物保險公司申請領得強制
　　汽車責任險理賠1,409,824 元乙情，為兩造所不爭執，並有
　　匯款紀錄節本1 紙附卷可佐（附於本院卷第40頁）。又被告
　　家人於被告肇事後已代被告賠償原告4 萬元，為代行告訴人
　　即原告之子黃金龍於刑事案件審理中所是認（見93年9 月3
　　日刑事庭訊問筆錄），故原告就前開已受領之強制汽車責任
　　險金與被告之賠償金，自均應由其請求之金額中扣除。是原
　　告得請求被告賠償之金額，應為2,489,072 元（3,938,896
　　－1,409,824 －40,000＝2,489,072）。
(六)、從而，原告依據侵權行為之法律關係，請求被告賠償2,489
　　,072 元 及自起訴狀繕本送達翌日即93年8 月17日起至清償
　　日止，按年息百分之五計算之利息，為有理由，應予准許。
　　超逾此部分之請求，為無理由，應予駁回。
(七)、因本案事證已臻明確，兩造其餘主張、陳述及所提之證據暨
　　攻擊防禦方法，經本院審酌後，認與本案判斷結果無影響，
　　均毋庸再予一一審酌。
(八)、兩造分別陳明願供擔保請准宣告假執行及免為假執行，就原
　　告勝訴部分，經核均無不合，爰分別酌定相當之擔保金額准
　　許之。至原告敗訴部分，其假執行之聲請因訴之駁回而失所
　　附麗，應併予駁回。
四、結論：本件原告之訴一部為有理由，一部為無理由，依民事
　　訴訟法第79條、第390 條第2 項、第392 條第2 項，判決如
    主文。
中　　華　　民　　國　　94　　年　　12　　月　　21　　日
                  民事第三庭  審判長法　官　陳映如
                                    法?官  黃信滿
                                    法?官  吳佳穎
以上正本，係照原本作成。
如對本判決上訴，須於判決送達後20日內向本院提出上訴狀
中　　華　　民　　國　　94　　年　　12　　月　　21　　日
                              書記官　馬文慶
